臺灣高等法院刑事判決
110年度上易字第313號
上  訴  人  
即  被  告  莊育霖

選任辯護人  張耀天律師
上列上訴人因背信案件，不服臺灣新北地方法院109年度審易字
第1449號，中華民國109年11月25日第一審判決（起訴案號：臺
灣新北地方檢察署109年度偵字第10476號），提起上訴，本院判
決如下：
    主  文
上訴駁回。
　　事實及理由
一、本案經本院審理結果，認第一審判決認事用法及量刑均無不
    當，應予維持，除補充理由如下外，其餘引用第一審判決書
    （如附件）記載之事實、證據及理由。
二、上訴人即被告上訴意旨略以：我有與告訴人邱太瑄有達成新
    的和解，業已取得告訴人原諒，不願意我入監云云。被告之
    辯護人則以原審判決關於累犯部分僅是形式上認定都是財產
    犯罪，但本件與前案是不一樣的，前案的部分被告是因為要
    辦理貸款交付身份證，而涉犯幫助詐欺與本案情節不同，並
    非為自己個人之利益，不應有累犯加重。被告現在是單親爸
    爸有三個未成年小孩（一歲、二歲、六歲）要照顧，亦取得
    告訴人的原諒，且被告從頭到尾都坦承犯罪，請從輕量刑，
    依刑法第59條規定減輕其刑，給予改過自新之機會云云。
三、本院查：
　㈠累犯加重部分
　　原審認為被告前於96年間，因詐欺案件，經本院以97年度上
    易字第2519號判決判處有期徒刑3 月，減為有期徒刑1月15
    日確定，並於97年12月15 日易科罰金執行完畢等情，有本
    院被告前案紀錄表在卷為憑，其於有期徒刑執行完畢後，5 
    年內故意再犯本件有期徒刑以上之罪，為累犯，考量其前案
    構成累犯案件與本案均為財產犯罪，並經徒刑執行完畢，理
    應產生警惕作用，返回社會後應自我控管，不再觸犯有期徒
    刑以上之罪，然而被告卻故意再犯相類罪質之背信罪，足見
    被告有其特別惡性，且上開所載前罪之徒刑執行並無成效，
    其對於刑罰之反應力明顯薄弱，故認上開之罪，有必要依刑
    法第47條第1項之規定加重其刑。
　㈡按刑事審判旨在實現刑罰權之分配的正義，故法院對有罪被
    告之科刑，應符合罪刑相當之原則，使輕重得宜，罰當其罪
    ，以契合社會之法律感情，此所以刑法第57條明定科刑時應
    審酌一切情狀，尤應注意該條所列10款事項以為科刑輕重之
    標準，俾使法院就個案之量刑，能斟酌至當。而量刑輕重係
    屬事實審法院得依職權自由裁量之事項，苟已斟酌刑法第57
    條各款所列情狀而未逾越法定刑度，不得遽指為違法。查原
    判決關於科刑之部分，審酌被告受告訴人邱太瑄所託，代為
    處理與蔡仰中夫妻共同合作之店面購買投資案，卻不思忠實
    履行職務，擅自將投資款用於填補其個人財務缺口，辜負告
    訴人之付託，且金額高達500 萬元，又其犯後雖坦承犯行，
    且已與告訴人於原審審理時達成調解後，但卻未遵期履行應
    給付之款項乙情，兼衡其素行、本件犯罪之手段、情節、所
    生損害、自陳專科畢業之智識程度，目前從事房地產、離婚
    、有3 名未成年子女及母親賴其照顧等一切情狀，量處有期
    徒刑10月。依刑法第57條各款所列情狀加以審酌，而於法定
    刑度之內，予以量定，客觀上並無明顯濫權或失之過重之情
    形，亦未違反比例原則，核無違法或不當。
  ㈢至於刑法第59條之酌量減輕其刑，必於犯罪之情狀，在客觀
    上足以引起一般同情，認為即予宣告法定最低度刑期，猶嫌
    過重者，始有其適用。被告上訴意旨以其有稚子及父母需要
    照顧，然此乃屬生活狀況之量刑審酌事由，並不合於刑法第
    59條所定因另有特殊之原因與環境，在客觀上足以引起一般
    同情，認為即予宣告法定低度刑期，猶嫌過重而得以減輕之
    情狀。
　㈣被告雖與告訴人再度達成和解，且告訴人當庭亦願意原諒被
    告，然被告尚未履行等情，有本院準備程序筆錄在卷可參（
    見本院卷第75頁）。從而，被告迄今仍未能與告訴人履行其
    與告訴人約定之和解條件。是原審量刑時所審酌之前開情事
    並無變更，且所審酌之內容亦無濫用裁量權之情形。
　㈤被告於本案構成累犯，有卷附本院被告前案紀錄表可按，亦
    經原審說明甚詳。依108年2月22日公布之司法院釋字第775
    號解釋稱：刑法第47條第1項有關累犯加重本刑部分之規定
    ，雖不生違反憲法一行為不二罰原則之問題，惟其不分情節
    ，基於累犯者有特別惡性及對刑罰反應力薄弱等立法理由，
    一律加重最低本刑，於不符合刑法第59條所定要件之情形下
    ，致生行為人所受之刑罰超過其所應負擔罪責之個案，其人
    身自由因此遭受過苛之侵害部分，對人民受憲法第8條保障
    之人身自由所為限制，不符憲法罪刑相當性原則，抵觸憲法
    第23條比例原則；於修正前，為避免發生上述罪刑不相當之
    情形，法院就該個案應依本解釋意旨，裁量是否加重其刑等
    語，申言之，法院仍得斟酌個案情形裁量是否加重最低本刑
    ，並未完全排除累犯加重其刑規定之適用。原審審酌本案被
    告所為、相關犯罪情節，並無應量處最低法定刑，因無刑法
    第59條減刑規定之適用，而有致受刑罰超過其所應負擔罪責
    之情形，依刑法第47條第1項規定加重等節，亦無不合之處
    ，辯護意旨所稱不應依累犯規定加重云云，並非可採。
　㈥至於本案犯罪所得部分，被告與告訴人達成和解，復於本院
    審理中另達成債務協商，由被告對於第三人之債權無償移轉
    予告訴人，有債務協商同意書在卷可按（見本院卷第99頁）
    ，適已足以剝奪其犯罪利得，達沒收制度之立法目的，故認
    就被告犯罪所得部分，再予以宣告沒收，實非沒收法制之本
    旨且有過苛之虞，亦欠缺規制之必要性，司法既為尋求衡平
    於訴訟當事人間權益之保障，爰依刑法第38條之2第2項過苛
    調節條款之規定，不予宣告沒收，原審爰未為沒收之諭知，
    於法並無不合，檢察官蒞庭認此不當，並無可採。綜上所述
    ，被告以與告訴人等達成和解、原審依累犯加重其刑不當及
    請求依刑法第59條規定酌量減輕其刑云云，提起本件上訴，
    並無理由，應予駁回。　
四、據上論結，應依刑事訴訟法第373條、第368條，判決如主
　　文。
本案經檢察官施清火到庭執行職務。
中　　華　　民　　國　　110 　年　　5 　　月　  26　　日
                  刑事第十二庭  審判長法　官  陳如玲
                                      法　官  郭惠玲
　                                    法　官  廖建瑜
以上正本證明與原本無異。
不得上訴。
                                      書記官　邵佩均　　
中　　華　　民　　國　　110 　年　　5 　　月　　26　　日